【裁判字號】    91,自,32
【裁判日期】    920224
【裁判案由】    背信
【裁判全文】
臺灣新竹地方法院刑事判決                            九十一年度自字第三二號
    自  訴  人  柏林堡國際股份有限公司
    法定代理人  乙○○○
    被      告  甲○○
    選任辯護人  劉錦隆律師
右列被告因背信案件，經自訴人提起自訴，本院判決如左：
    主  文
甲○○無罪。
    理  由
一、自訴意旨略以：緣被告甲○○於民國八十六年間至自訴人柏林堡國際股份有限公
    司表示，其經營日正聯合會計師事務所，專門為廠商處理帳務及報稅等業務，被
    告於八十六、八十七年即承辦自訴人公司之帳務處理，每月帳務費用為新台幣（
    下同）八千元，詎料於八十八年八月間，自訴人公司突然接到財政部北區國稅局
  竹東稽徵所核定補稅通知單，促應補繳八十六年度營利事業所得稅一百二十七萬
    三千三百九十七元、八十七年度營利事業所得稅六十七萬二千五百二十一元，依
    照國稅局復查決定書所持「本件復查時，經核申請人提示之帳簿文據及有關表報
    說明，尚有下列事項應請申請人補充說明及提示有關資料」、「本局於八十八年
    十二月三日通知申請人十二月十日前補正，並取有雙掛號郵件收件回執附案可稽
    ，惟申請人未依限提示，致成本無法勾稽，遂依同業利潤標準核定營業成本」等
    理由，足證被告承做自訴人公司帳務處理未履行契約之責，違約背信甚為明顯。
    自訴人公司於二年間，給付被告帳務處理費十九萬餘元，每年結算申報營利事業
    所得稅時，自訴人公司均曾詢問被告進出帳目是否有疑義，被告均表示沒有問題
    ，自訴人於接獲補稅通知單後，於八十九年七月十七日簽發面額六十八萬三千七
    百三十六元之支票予被告，其中二萬元為訴願佣金，其餘款項則為提起訴願所需
    繳交之稅金，詎被告於收款後，並未在法定期間內提出訴願，被告此項不法行為
    ，顯屬背信。因認被告涉有刑法第三百四十二條第一項之背信罪嫌云云。
二、按犯罪事實應依證據認定之，無證據不得推定其犯罪事實。又不能證明被告犯罪
    者，應諭知無罪之判決。刑事訴訟法第一百五十四條、第三百零一條第項分別定
    有明文。又事實之認定，應憑證據，如未能發現相當證據，或證據不足以證明，
    自不能以推測或擬制之方法，為裁判基礎。另按認定犯罪事實，所憑之證據，雖
    不以直接證據為限，間接證據亦包括在內，然無論直接或間接證據，其為訴訟上
    之證明，須於通常一般之人均不致於有所懷疑，而得確信其為真實之程度者，始
    得據之為有罪之認定，倘其證明尚未達此一程度，而有合理性懷疑之存在時，即
    無從為有罪之認定。最高法院四十年台上字第八六號判例、七十六年台上字第四
    九八六號判例可資參照。
三、自訴人認被告涉犯背信罪行，無非係以自訴人公司八十六、八十七年度營利事業
    所得稅核定稅額繳款書二件（即證一、證二）、財政部臺灣省北區國稅局竹東稽
    徵所八十九年六月二十一日函文及所附復查決定書各一件（即證三）、支票一紙
    （即證四）、日正聯合會計事務所收據一紙（即證五）及存證信函一份（即證六
    ）資為論據。訊據被告固不否認日正聯合會計師事務所承辦自訴人公司記帳、復
    查及訴願業務，其因受僱於日正聯合會計師事務所，而接觸上開業務之事實，惟
    堅詞否認有何背信犯行，辯稱：日正會計聯合事務所已依法替自訴人公司提出復
    查及訴願，此有復查決定書及訴願決定書可資參照，實不知自訴人公司所指被告
    並未處理訴願事宜所指為何，被告並未有何違背任務之行為，更無為自己或第三
    人不法之利益，或損害自訴人利益之不法意圖等語。
四、經查：
（一）按刑法第三百四十二條第一項所定背信罪，在客觀上以行為人為他人處理事務
      ，而為破壞自己與本人間信任關係之背信行為，因此導致本人財產或其他利益
      之損害為要件，行為人主觀上尚須具有背信之故意，以及基於為自己或第三然
      不法利益抑或損害本人利益之意圖，唯有行為人主觀、客觀上均符合上述要件
      ，始得以背信罪相繩。
（二）本院於九十二年二月十日審理時，曾命自訴人公司法定代理人具體說明被告在
      為自訴人公司處理何項事務時，有違背任務之行為，乙○○○女士陳稱，被告
      未替自訴人公司處理訴願事宜，且提起訴願逾越法定期間，然查日正聯合會計
      師事務所曾為自訴人公司向財政部臺灣省北區國稅局提出復查，復查結果為維
      持原核定，自訴人公司前法定代理人郭慶國遂於八十九年七月十七日簽發付款
      人為華信商業銀行新竹分行、票面金額為六十八萬三千七百三十六元之支票一
      紙予日正聯合會計師事務所，其中二萬元為行政救濟費用，六十六萬三千七百
      三十六元為依法提起訴願時所應繳納繳款書所載稅額（一百三十二萬七千四百
      七十二元）之半數，嗣經日正聯合會計師事務所於法定期間內再替自訴人公司
      向財政部提出訴願，再經財政部訴願委員會以實體上之理由駁回訴願，此有八
      十六年度營利事業所得稅核定稅額繳款書、財政部臺灣省北區國稅局作成之復
      查決定書、支票影本一紙、日正聯合會計師事務所出具之收據影本一紙、財政
      部九十一年六月十三日台財訴字第０九一００三０四三七號函文暨所附送達證
      書、台財訴字第０九０一三五００九０號訴願決定書各一件附卷可資參照，足
      資認定日正聯合會計師事務所確實已依自訴人公司之指示於法定期間內提出復
      查、訴願，是以自訴人公司所稱被告未替自訴人公司處理訴願事宜，且提起訴
      願逾期一節，顯然悖於事實。
（三）其次，財政部臺灣省北區國稅局復查決定書及財政部訴願決定書雖分別以「本
      件復查時，經核申請人提示之帳簿文據及有關表報說明，尚有下列事項應請申
      請人說明及提示有關資料進貨原料如線架、鎳鐵、鋅製品、掛勾、正極片等
      進貨數量、單價與進貨發票記載數不符。產品機芯如Ｆ００１—１等並無使
      用音樂等零配件，且非特殊機芯，為何虛耗用晶體一個以上。產品Ｆ００５
      —６、Ｆ００５—７等機芯，為何生產時須耗用機芯。本局於八十八年十二月
      三日通知申請人於八十八年十二月十日前補正，並取有雙掛號郵件收件回執附
      按可稽，惟申請人未依限提示，致成本無法勾稽，遂依同業利潤標準核定營業
      成本為三六、八二八、四一八元，又因其申報營業費用低於同業之費用標準，
      依營利事業查核準則第六條第一項但書規定，乃按全部依法核定營業淨利為四
      、九七八、二八一元，加計非營業收入四一九、二三六元，減除非營業損失三
      二、五六六元，核定全年所得額為五、三六四、九五一元。」、「訴願人雖執
      稱相關文件均可提示等語，惟材料歸類不清、數量不符屬實且迄未補正足以查
      核勾稽其營業成本之帳證等資料供核，空言主張，核不足採」之理由維持原核
      定及駁回訴願，惟並無任何證據顯示復查決定書及訴願決定書所提及自訴人公
      司虛列成本之行為與被告有何關連，實難以復查決定書及訴願決定書之上述理
      由遽認被告有何違背任務之行為，況且，自訴人公司依法本負有繳納營利事業
      所得稅之義務，補繳之稅款係按照其所得加以計算，實難謂因被告之行為所導
      致，從而，並無證據足以證明自訴人公司之財產或利益有何損害。
（四）再者，被告僅係因受僱於日正聯合會計師事務所，代自訴人公司處理帳務、復
      查及訴願事宜，因自訴人公司成本無法勾稽，致訴願被駁回，亦乏任何證據足
      以證明被告有何為自己或第三人不法之利益，或損害自訴人利益之不法意圖。
五、綜上所述，既無證據可證被告有何破壞自己與本人間信任關係之背信行為、自訴
    人公司有何財產或其他利益之損害，以及被告有何為自己或第三然不法利益抑或
    損害自訴人公司利益之意圖，被告所為之辯解應堪以採信，自訴意旨所指尚與背
    信罪之構成要件有間，自難遽認被告涉有上開犯行，此外，復查無其他證據足資
    認定被告有背信犯行，揆諸前開說明，應為被告無罪判決之諭知。
據上論斷，應依刑事訴訟法第三百四十三條、第三百零一條第一項，判決如主文。
中        華        民        國    九十二    年    二    月   二十四   日
                    臺灣新竹地方法院刑事第二庭
                                          法  官  雷  雅  雯
右正本證明與原本無異。
如不服本判決，應於判決送達後十日內向本院提出上訴狀( 應附繕本 )，上訴於臺灣
高等法院。
                                          書記官  汪  淑  菁
中        華        民        國    九十二    年    二    月   二十四   日


司法院資訊處製作；財團法人民間司法改革基金會備份。
